# 企业通过多次交易分步实现同一控制下企业合并的合并处理

提问人：lxch119 时间：2013-06-23 22:37:30
虽然分布实现对被收购方的合并，但同一控制下，集团内部资源的整合重组，并不产生资产的增值，因此，个人认为不应当产生商誉。 第二：比较报表应该追溯调整

回答人：chenyiwei
基本赞同此观点。目前财政部正在就同一控制下分步合并的会计处理征求意见。但鉴于同一控制下合并的情况复杂，因此不排除正式发布时缩小规范范围的可能性。你可以留意一下后续文件发布的动态。

提问人：J0818 时间：2013-06-23 16:54:44
陈版： 请教您几个问题： 1 ） 同一控制下，由权益法变成子公司的处理方法，处理的方法如下，您帮我看下，是否处理的合理。 2 ） 在同一控制下合并，在披露半年报表的时候，上年同期报表是否需要追溯 背景如下： 时点前：A收购C公司对D公司持有18%股份前的持股比例如下： B公司为A公司、C公司的母公司，A对D持股42%、B对D公司持股18%、E公司对D持股40% 在A对D的持股42%此时点上，B公司将D纳入合并范围，按照准则解释 4 号的处理方法确认商誉， 时点后：A公司收购C公司持有的D公司18%的股权，收购后的持股比例如下： A对D持股60%、E公司对D持股40% 在此时点上 个别报表的处理方法： 借：长投（纳入合并时点的应享有的份额） 18%*D公司该时点的净资产 贷：资本公积（成本与长投的差异） 贷：银行存款（投资成本）
合并表的处理方法： 追溯期初数： 借：实收资本 （D公司期初的实收资本） 借：盈余公积 （D公司期初的盈余公积） 借：未分配利润 （D公司期初的未分配利润 ） 借：商誉 （B公司合并D时确认的商誉） 贷：长期股权投资 （A公司的投资成本+损益变动） 贷：资本公积 （D公司的净资产 18% ） 贷：少数股东权益 （ D 公司的净资产40%）
调整投资收益、盈余公积、少数股东损益 借：期初未分配利润 借：投资收益 （上期净利润 42% ）） 借：少数股权损益 （上期净利润40%） 贷：提取盈余公积 贷：未分配利润
将以前实现的留存收益，有合并的资本公积转入留存收益 借：资本公积 贷：盈余公积 18%*D公司盈余公积 贷：未分配利润18%*D公司未分配利润
合并时点的调整分录： 跟调 借：实收资本 （D公司期初的实收资本） 借：盈余公积 （D公司期初的盈余公积） 借：未分配利润（D公司期初的未分配利润 ） 借：商誉 （B公司合并D时确认的商誉） 贷：长期股权投资 （A公司的投资成本+损益变动）
贷：资本公积 （D公司的净资产 18% ） 贷：少数股东权益 （ D 公司的净资产40%）
将以前实现的留存收益，有合并的资本公积转入留存收益 借：资本公积 贷：盈余公积 18%*D公司盈余公积 贷：未分配利润18%*D公司未分配利润
本期调整： 调整投资收益、少数股东损益 借：投资收益 本期的确认的投资收益 贷：长期股权投资 本期的确认的投资收益 借：少数股东损益 本期净利润 40% 贷：少数股东权益 本期净利润40% 调整权益 借：资本公积 个别报表上的确认的18%的长投金额 贷：长期股权投资 个别报表上的确认的18%的长投金额

回答人：chenyiwei
回复 J0818 的帖子
这个问题要详细分析交易的全过程、各步骤之间是否存在关联、各步骤完成后标的企业的控制权转移状况，尤其是对导致取得控制权的关键交易步骤要重点分析，合理区分各步骤的交易是企业合并还是购买少数股权。
另外由于“最开始B对D达到控制的时候是企业通过多次交易分布实现非同一控制下合并”，因此虽然可能总体上构成一项同一控制下的合并交易，但在A的合并报表层面对该事项的处理应注意运用下推会计的基本原则。 同一控制下的集团重组交易的会计处理要对个案的具体情况进行分析，才能制定出个性化的处理方案，要考虑的问题很多，这也是“分步交易实现同一控制下企业合并”的相关会计处理规定迟迟不能出台的原因（而且即使将来出台，也可能通过一些措辞限定其适用范围）。